【裁判字號】    98,訴,1772
【裁判日期】    990609
【裁判案由】    懲治走私條例等
【裁判全文】
臺灣高雄地方法院刑事判決              98年度訴字第1772號
公  訴  人  臺灣高雄地方法院檢察署檢察官
被      告  戊○○
選任辯護人  吳春生律師
            鄭伊倫律師
上列被告因懲治走私條例等案件，經檢察官提起公訴（98年度偵
字第20325 號），嗣被告就被訴事實為有罪陳述，經告知簡式審
判程序之旨，並聽取檢察官及被告意見後，裁定改依簡式審判程
序審理，判決如下：
    主  文
戊○○共同私運管制物品進口逾公告數額，處有期徒刑玖月，減
為有期徒刑肆月又拾伍日。緩刑貳年，並應向國庫支付新臺幣貳
拾貳萬元。
    事  實
一、戊○○與庚○○（庚○○由本院另案通緝中）明知「梨接穗
    」為經行政院公告「中華民國輸入植物或植物產品檢疫規定
    」中，「甲、禁止輸入之植物或植物產品」第1 項第46款所
    列植物，亦屬海關進口稅則第6 章之貨品，其完稅價格超過
    新臺幣（下同）10萬元或重量超過1,000 公斤者，為行政院
    公告「管制物品項目及其數額」丙項第5 款所列貨品，不得
    私運進口，竟基於私運逾公告數額管制物品、禁止輸入植物
    進口之犯意聯絡，由庚○○先於民國96年1 月24日前某日，
    委由某姓名年籍不詳之大陸地區成年男子，在大陸地區某地
    ，將大陸產植之植物「梨接穗」2,058 公斤分裝於332 只保
    麗龍箱子內後，夾藏於編號WHLU0000000 號貨櫃之底層，由
    大陸經香港海運來台，並由戊○○於96年1 月24日委請不知
    情之旭展報關企業有限公司（下稱旭展報關行）負責人甲○
    ○，以健隆國際有限公司進口碳酸鈣之名義，向財政部高雄
    關稅局投單辦理進口報關事宜（報單號碼:BD/96/U201/0209
    ）申報進口該批貨物，嗣上開貨櫃於96年1 月25日運抵高雄
    港，經財政部高雄關稅局（下稱高雄關稅局）人員開櫃檢驗
    時，當場查獲並扣得「梨接穗」2,058 公斤。
二、案經臺灣高等法院高雄分院檢察署函送臺灣高雄地方法院檢
    察署檢察官偵查起訴。
    理  由
一、被告戊○○所犯係死刑、無期徒刑、最輕本刑為3 年以上有
    期徒刑以外之罪，其於審判程序就前揭被訴事實為有罪之陳
    述，經告知簡式審判程序之旨，並聽取其與公訴人之意見後
    ，本院認無不得或不宜改依簡式審判程序進行之處，爰依刑
    事訴訟法第273 條之1 第1 項規定裁定進行簡式審判程序。
二、上揭事實，業據被告戊○○於本院審理中坦承不諱（見本院
    訴字卷第78頁），核與證人丙○○、陳乙○○於本院審理中
    之證述、及證人丙○○、柯順隆、甲○○、己○○於另案（
    本院97年度訴字第730 號案件）偵查及本院審理中之證述情
    節大致相符，並有旭展報關企業有限公司96年1 月24日個案
    委託書、報單號碼BD/96/U201/0209 進口報單、提單（PACK
    ING LIST）、發票（INVOICE ）、健隆國際有限公司公司基
    本資料查詢單、96年1 月25日高雄關稅局扣押貨物、運輸工
    具收據、及搜索筆錄各份，暨查扣物照片張6 在卷可證（96
    年度他字卷第2473號第18-31 頁），足認被告之自白與事實
    相符，本件事證明確，被告犯行堪以認定。
三、按被告為本案犯行之際有效施行之「管制物品項目及其數額
    」丙項第5 款乃定明：「一次私運海關進口稅則第1 章至第
    8 章所列物品，重量超過1,000 公斤者，屬管制進口物品」
    等語。查扣案梨接穗屬海關進口稅則第6 章之物品（實用果
    實及堅果之樹），且重量合計已達2,058 公斤，自屬管制進
    口物品無訛。又行政院關於公告管制物品之種類及數額雖時
    有變更，因懲治走私條例之以私運管制物品進口為犯罪構成
    要件則同，是以係屬事實變更，要非法律變更（最高法院51
    年臺上字第159 號判例意旨參照），從而前開「管制物品項
    目及其數額」丙項第5 款，雖於97年2 月27日再經公告修正
    為：「一次私運原產地為大陸地區而未經主管機關公告准許
    輸入之海關進口稅則第1 章至第8 章所列物品之一項或數項
    ，其總額由海關照緝獲時之完稅價格計算，超過新臺幣10萬
    元或重量超過1,000 公斤者，屬管制進口物品」等語，然上
    開修正屬事實變更，且被告亦自承本件扣案梨接穗原產地係
    屬大陸地區，故上開事實變更亦無礙於本案犯行之成立、論
    科，先予指明。再按本件扣案之梨接穗雖係於大陸取得，惟
    係經由香港運送進入臺灣，依香港澳門關係條例第35條第2
    項、第3 項規定，輸入或攜帶進入臺灣地區之香港或澳門物
    品，以進口論，輸往香港或澳門之物品，以出口論，分別依
    輸入物品、輸出物品有關法令之規定辦理，自不再依懲治走
    私條例第12條以自大陸地區私運物品進入臺灣地區之準走私
    論（最高法院93年第3 次刑事庭會議決議參照）。又該梨接
    穗亦為經行政院公告「中華民國輸入植物或植物產品檢疫規
    定」中「甲、禁止輸入之植物或植物產品」之第1 項第46款
    所列「梨屬植株之全部或部分」，而確屬植物防疫檢疫法第
    14條第1 項之中央主管機關公告禁止輸入之特定植物。是故
    被告上開所為，係犯懲治走私條例第2 條第1 項私運管制物
    品進口逾公告數額罪、植物防疫檢疫法第14條第1 項前段、
    第22條第1 項擅自輸入植物罪。被告與庚○○就上開犯行，
    有犯意聯絡、行為分擔，應論以共同正犯。被告以一行為觸
    犯上開二罪名，為想像競合犯，應從一重論以懲治走私條例
    第2 條第1 項之罪。本院審酌被告共同私運扣案梨接穗進口
    ，且本案遭查扣之梨接穗數量合計達2,058 公斤之鉅，對於
    國內之防疫檢測、交易市場、課稅公平等確已造成重大危害
    ；惟念被告於本院審理程序中，已知全然坦承犯行，而具悔
    意，犯後態度甚佳等一切情狀，量處如主文所示之刑。又被
    告所犯上開犯罪時間，係在96年4 月24日之前，合於中華民
    國九十六年罪犯減刑條例之規定，應依該條例第2 條第1 項
    第3 款、第7 條規定，減其宣告刑二分之一。又得由海關沒
    入之貨物，如經海關為沒入處分，刑事判決內即不得更為沒
    收之諭知（司法院院字第2832號解釋意旨參照），查本件扣
    案之梨接穗，業經財政部高雄關稅局依法沒入等情，有本院
    公務電話記錄1 紙在卷可稽，揆諸前揭說明，自無庸宣告沒
    收，附此敘明。
五、被告未曾因故意犯罪受有期徒刑以上刑之宣告，且除本案外
    ，別無其他涉嫌刑案紀錄，有臺灣高等法院被告前案紀錄表
    1 份在卷可按，渠因一時失慮，偶罹刑典，且於本院審理程
    序中，已知全然坦承犯行，而具悔意，業如前述，經此偵、
    審程序及罪刑之宣告，當知所警惕，信無再犯之虞，本院因
    認對其所宣告之刑，以暫不執行為適當，爰依刑法第74條第
    1 項第1 款之規定，予以宣告緩刑2 年，用啟自新；並斟酌
    本案犯行對國內防疫檢測、交易市場、課稅公平之程度各情
    ，依刑法第74條第2 項第4 款，諭知應向國庫支付22萬元，
    以示警惕、衡平。
據上論斷，應依刑事訴訟法第273 條之1 第1 項、第299 條第1
項前段，懲治走私條例第2 條第1 項、第11條，植物防疫檢疫法
第14條第1 項前段、第22條第1 項，刑法第11條前段、第28條、
第55條、第74條第1 項第1 款、第2 項第4 款，中華民國九十六
年罪犯減刑條例第2 條第1 項第3 款、第7 條，判決如主文。
本案經檢察官丁○○到庭執行職務。
中    華    民    國    99    年    6     月    9     日
                  刑事第十一庭  審判長法  官  黃三友
                                      法  官  林俊寬
                                      法  官  陳億芳
以上正本證明與原本無異。
如不服本判決應於收受送達後10日內向本院提出上訴書狀，並應
敘述具體理由；如未敘述上訴理由者，應於上訴期間屆滿後20日
內向本院補提理由書（均須按他造當事人之人數附繕本）「切勿
逕送上級法院」。
中    華    民    國    99    年    6     月    10    日
                                      書記官  林靜慧
懲治走私條例第2條
私運管制物品進口、出口逾公告數額者，處 7 年以下有期徒刑
，得併科新臺幣 3 百萬元以下罰金。
前項之未遂犯罰之。
第 1 項所稱管制物品及其數額，由行政院公告之。
植物防疫檢疫法第14條
中央主管機關得公告禁止特定植物或植物產品，自特定國家、地
區輸入或轉運國內。但經中央主管機關核准者，不在此限。
前項核准辦法，由中央主管機關定之，並送立法院核備。
植物防疫檢疫法第22條
違反第 14 條或第 15 條規定，擅自輸入或轉運者，處 3 年以下
有期徒刑、拘役或科或併科新臺幣十五萬元以下罰金。
違反第 14 條或第 15 條規定之植物、植物產品、有害生物、土
壤、附著土壤之植物及其包裝、容器、栽培介質，沒入之。
◎◎附記應注意事項：
《刑事第74條第2 項第4 款、第4 項》
緩刑宣告，得斟酌情形，命犯罪行為人為下列各款事項：
四、向公庫支付一定之金額。
第2 項第3 款、第3 款得為民事強制執行名義。
《刑事第75條之1 第1 項第4 款》
受緩刑之宣告而有下列情形之一，足認原宣告之緩刑難收其預期
效果，而有執行刑罰之必要者，得撤銷其宣告：
四、違反第74條第2 項第1 款至第8 款所定負擔情節重大者。

司法院資訊處製作；財團法人民間司法改革基金會備份。
